【裁判字號】    88,小上,17
【裁判日期】    890405
【裁判案由】    給付簽帳卡消費款
【裁判全文】
臺灣雲林地方法院民事裁定  八十八年度小上字第十七號
    上  訴  人  乙○○
    被上訴人    匯通商業銀行股份有限公司嘉義分行
    法定代理人  甲○○
右當事人間請求給付簽帳卡消費款事件，上訴人對於中華民國八十八年九月三十日本
院虎尾簡易庭八十八年度虎小字第四六號第一審判決提起上訴，本院裁定如左：
    主  文
上訴駁回。
上訴費用由上訴人負擔。
    理  由
一、按「對於小額程序之第一審裁判，得上訴或抗告於管轄之地方法院，其審判以合
    議行之。對於前項第一審裁判之上訴或抗告，非以其違背法令為理由，不得為之
    。」民事訴訟法第四百三十六條之二十四定有明文；次按「判決不適用法規或適
    用不當者，為違背法令。」、「有左列各款情形之一者，其判決當然違背法令：
    一、判決法院之組織不合法者。二、依法律或裁判應迴避之推事參與裁判者。三
    、法院於權限之有無辨別不當，或違背專屬管轄之規定者。四、當事人於訴訟未
    經合法代理者。五、違背言詞辯論公開之規定者‧‧‧」民事訴訟法第四百三十
    六條之三十二第二項準用同法第四百六十八條、四百六十九條第一款至第五款分
    別定有明文。而以判決有不適用法規或適用不當為上訴理由時，其上訴狀或理由
    書應有具體之指摘，並揭示該法規之條項或內容，若係成文法以外之法則，應揭
    示該法則之旨趣，倘為司法院解釋或最高法院之判例，則應揭示該判解之字號或
    其內容，如依民事訴訟法第四百六十九條所列第一款至第五款事由提起上訴時，
    其上訴狀或理由書應揭示合於該條款之事實，上訴理由狀如未依此項方法表明者
    ，即難認為已對原判決之違背法令有具體之指摘，其上訴自難認為合法（最高法
    院七十一年度台上字第三一四號判例要旨參照）。
二、上訴人上訴指摘原審以被上訴人核發之信用卡，經查業由上訴人之婆婆洪愛玉於
    民國八十八年七月十五日代收，復為上訴人所自承，而上訴人既與訴外人洪愛玉
    同居一處，則被上訴人之補充送達已屬合法，是該信用卡即置於上訴人得收受使
    用範疇內，今上訴人既主張並未收受該信用卡，且遭他人盜用，自應負舉證責任
    乙節，殊有可議之處，蓋該信用卡之交易既非上訴人所為，且觀之簽帳單上所載
    之英文名義與該信用卡上之姓名不符，顯見被上訴人之特約商店未盡辨識之責，
    其有重大過失，故據民法第二百二十四條規定可知，被上訴人自應負同一責任，
    況兩造間簽訂之信用卡約定條款係定型化契約，而據上揭約定條款第十二條約定
    ：「．．．持卡人及其連帶保證人，對於辦妥電話掛失手續之前二十四小時以前
    遭冒用所致之損失，無論其簽名是否相符，應負連帶清償責任．．．」，實有違
    平等互惠及誠信原則，故據消費者保護法第十一條、第十二條第一項可知，該條
    款無效，是該信用卡之損失應由被上訴人負責，原審判決認事用法實屬無據等語
    。
三、本件上訴人雖以原審判決違背法令為由提起上訴，然觀其上訴理由，係指摘原審
    判決取捨證據、認定事實不當，未具體指摘該判決有何不適用法規、適用法規不
    當或民事訴訟法第四百六十九條第一款至第五款所規定之違背法令情形，且按小
    額訴訟事件依法僅有第一審法院有取捨證據、認定事實之職權，上訴審法院僅能
    依第一審法院所認定之事實進一步審查該判決有無不適用法規、適用法規不當或
    民事訴訟法第四百六十九條第一款至第五款所規定之違背法令情形，此乃事實審
    法院與法律審法院不同之審理概念，兩者不可混為一談，非謂事實審法院取捨證
    據、認定事實不當即等同於該判決係違背法令之判決。況上訴人上訴所主張之事
    實，並未於原審提出，或雖已於原審主張之，惟並未舉證以實其說，原審以其未
    盡舉證之責，而為其敗訴之判決，認事用法，並無違誤。上訴意旨泛指原審判決
    取捨證據、認定事實不當，惟未具體指摘該判決有何不適用法規、適用法規不當
    或民事訴訟法第四百六十九條第一款至第五款所規定之違背法令情形，依首揭說
    明，應認其上訴為不合法。
四、據上論結，本件上訴為不合法，依民事訴訟法第四百三十六條之三十二第二項、
    第四百四十四條第一項、第九十五條、第七十八條，裁定如主文。
中      華      民      國    八十九    年      四      月      五      日
                            臺灣雲林地方法院民事庭
~B審判長法官  邱瑞裕
~B法      官  陳婉玉
~B法      官  陳秋如
右為正本係照原本作成。
本件不得上訴。
中      華      民      國    八十九    年      四      月      五      日
~B法院書記官  周玄鎮


司法院資訊處製作；財團法人民間司法改革基金會備份。
